臺灣高等法院刑事裁定
111年度聲再字第202號
再審聲請人
即受判決人  王文婷



上列聲請人即受判決人因毒品危害防制條例案件，對於本院109
年度上訴字第3350號，中華民國109年10月28日第二審確定判決
（原審案號：臺灣基隆地方法院109年度訴字第348號，起訴案號
：臺灣基隆地方檢察署108年度偵字第6124號），聲請再審，本
院裁定如下：
    主  文
再審之聲請駁回。 
    理  由
一、再審聲請意旨略以：本院109年度上訴字第3350號判決（下
    稱原確定判決）以證人李豐旭無從得知再審聲請人王文婷（
    下稱聲請人）取得毒品之管道，聲請人顯然獨佔與上游毒販
    之交易網絡，自己向李豐旭收取價金後，再向藥頭進貨，阻
    斷李豐旭與毒品提供者自行談論磋商交易條件之聯繫管道，
    認定聲請人從中獲利為販賣毒品之犯行。惟原確定判決漏未
    審酌下列新事實或新證據：
  ㈠通訊監察譯文中，藥頭之姓名錯誤標示為申登人「蔡鴻明」
    ，而非使用人「葉建雄」，以致無法傳喚毒品來源，讓李豐
    旭指認是否相識，以釐清本案之毒品係聲請人與證人李豐旭
    合資購買之事實。　
　㈡葉建雄於民國107年10月19日警詢時陳述：曾於107年5月24日
    與李豐旭至聲請人住處幫忙搬家，並共同施用毒品等語，足
    證聲請人、李豐旭、葉建雄間彼此熟識，且多次往來。又由
    通訊監察譯文可知，於案發當日（107年5月29日），聲請人
    是帶李豐旭前往購毒，在車上多次聯絡葉建雄，聲請人從未
    對李豐旭隱瞞、阻斷毒品來源，否則豈會在案發隔日叫李豐
    旭自行與藥頭即門號0000000000號之葉建雄聯絡，此可證明
    聲請人無阻斷購毒者與毒品來源之聯繫，但原確定判決審理
    時，卻未傳喚證人葉建雄作證。
　　原確定判決未審酌上開有利聲請人之證據，即認聲請人有販
    賣毒品之犯行，致遭受此不公正判決，爰依刑事訴訟法第42
    0條第1項第6款之規定聲請再審云云。
二、按法院認為無再審理由者，應以裁定駁回之；經前項裁定後
    ，不得更以同一原因聲請再審，刑事訴訟法第434條第1項、
    第3項分別定有明文。次按法院認為聲請再審之程序違背規
    定者，應以裁定駁回之，復為同法第433條前段所明定。又
    所謂「同一原因」，係指同一事實之原因而言；是否為同一
    事實之原因，應就重行聲請再審之事由暨其提出之證據方法
    ，與已經實體上裁定駁回之先前聲請，是否完全相同，予以
    判斷，若前後二次聲請再審原因事實以及其所提出之證據方
    法相一致者，即屬同一事實之原因，自不許其更以同一原因
    聲請再審（最高法院108年度台抗字第448號裁定意旨參照）
    。經查：
　㈠聲請人王文婷因違反毒品危害防制條例（販賣毒品）案件，
    原確定判決認為聲請人有第一審判決犯罪事實欄一所示違反
    毒品危害防制條例之犯行明確，駁回聲請人之上訴後，再經
    最高法院110年度台上字第1998號以聲請人之上訴不合法律
    上程式，判決上訴駁回確定。又聲請人對原確定判決不服，
    曾依刑事訴訟法第420條第1項第6款規定聲請再審，經本院
    以110年度聲再字第275號（下稱前案）裁定駁回，有該裁定
    在卷可稽（本院卷第37～44頁），核先敘明。
　㈡聲請人於前案再審聲請時，即以證人葉建雄107年10月19日警
    詢筆錄為據，並說明：前揭葉建雄之警詢筆錄及通訊監察譯
    文於三審判決均未經審酌，然確實可證明聲請人、葉建雄與
    李豐旭等3人係屬相識且多次往來。基此客觀事實，第一審
    判決認定本案購毒者不認識販毒者即屬錯誤，而其據此推論
    聲請人阻斷購毒者與販毒者的聯繫管道，當然屬矛盾而全然
    無法成立；另聲請人與李豐旭既屬認識且曾有幫忙搬家、招
    待吸食安非他命等多次往來，第一審判決卻謂「僅係一般朋
    友，無特殊情誼」，並據此認定聲請人有營利意圖，然觀諸
    聲證6通訊監察譯文所示，聲請人與李豐旭的頻繁往來，如
    認聲請人有意藉李豐旭僅此一次找她取得毒品的機會賺李豐
    旭的錢，實屬無據，並聲請傳喚葉建雄作證等語為由，向本
    院聲請再審，有前案刑事聲請再審狀及所附聲證5葉建雄警
    詢筆錄影本、聲證6通訊監察譯文附卷可查（前案卷第9～12
    、17、83～101頁）。本院前案以上開聲請事由，係「就原確
    定判決已經審酌之事項，單憑己意否認犯罪，而對於原確定
    判決採證、認事有無違背經驗法則、論理法則等再為爭執，
    難認合於刑事訴訟法第420條第1項第6款、第3項規定之『新
    事實』、『新證據』」等語為由，駁回聲請，復經最高法院以1
    10年度台抗字第1506號裁定抗告駁回確定（本院卷第61～63
    頁）。而本案聲請人以「葉建雄於107年10月19日警詢時陳
    述：曾於107年5月24日與李豐旭至聲請人住處幫忙搬家，並
    共同施用毒品等語，足證聲請人、李豐旭、葉建雄間彼此熟
    識，且多次往來。又於案發當日（107年5月29日），聲請人
    是帶李豐旭前往購毒，在車上多次聯絡葉建雄，聲請人從未
    對李豐旭隱瞞、阻斷毒品來源，否則豈會在案發隔日叫李豐
    旭自行與藥頭即門號0000000000號之葉建雄聯絡，有通訊監
    察譯文可佐，由此可證明聲請人無阻斷購毒者與毒品來源之
    聯繫」等語為由，依刑事訴訟法第420條第1項第6款規定聲
    請再審。查聲請人所謂通訊監察譯文係指聲請人於107年5月
    29日下午9時56分28秒之通訊監察譯文，業據聲請人陳明（
    本院卷第79頁）。則聲請人就本案與前案之聲請再審事由乃
    屬相同，其前案之再審聲請既經本院裁定駁回，則本案聲請
    人係以與前案相同之同一事實原因聲請再審，依上開說明，
    應予駁回。　　
三、按再審制度，係為發現確實之事實真相，以實現公平正義，
    而於案件判決確定之後，另設救濟之特別管道，重在糾正原
    確定判決所認定之事實錯誤，但因不能排除某些人可能出於
    惡意或其他目的，利用此方式延宕、纏訟，有害判決之安定
    性，故立有嚴格之條件限制。刑事訴訟法第420條第1項第6
    款原規定：「因發現確實之新證據，足認受有罪判決之人應
    受無罪、免訴、免刑或輕於原判決所認罪名之判決者」，作
    為得聲請再審原因之一項類型，司法實務上認為該證據，必
    須兼具新穎性（又稱新規性或嶄新性）及明確性（又稱確實
    性）二種要件，始克相當。晚近修正將上揭第一句文字，改
    為「因發現新事實、新證據，單獨或與先前之證據綜合判斷
    」，並增定第3項為：「第1項第6款之新事實或新證據，指
    判決確定前已存在或成立而未及調查斟酌，及判決確定後始
    存在或成立之事實、證據。」放寬其條件限制，承認「罪證
    有疑、利歸被告」原則，並非只存在法院一般審判之中，而
    於判罪確定後之聲請再審，仍有適用，不再刻意要求受判決
    人（被告）與事證間關係之新穎性，而應著重於事證和法院
    間之關係，亦即只要事證具有明確性，不管其出現係在判決
    確定之前或之後，亦無論係單獨（例如不在場證明、頂替證
    據、新鑑定報告或方法），或結合先前已經存在卷內之各項
    證據資料（我國現制採卷證併送主義，不同於日本，不生證
    據開示問題，理論上無檢察官故意隱匿有利被告證據之疑慮
    ），予以綜合判斷，若因此能產生合理之懷疑，而有足以推
    翻原確定判決所認事實之蓋然性，即已該當。申言之，各項
    新、舊證據綜合判斷結果，不以獲致原確定判決所認定之犯
    罪事實，應是不存在或較輕微之確實心證為必要，而僅以基
    於合理、正當之理由，懷疑原已確認之犯罪事實並不實在，
    可能影響判決之結果或本旨為已足。縱然如此，不必至鐵定
    翻案、毫無疑問之程度；但反面言之，倘無法產生合理懷疑
    ，不足以動搖原確定判決所認定之事實者，仍非法之所許。
    經查聲請人以通訊監察譯文中，藥頭之姓名錯誤標示為申登
    人「蔡鴻明」，而非使用人「葉建雄」，以致無法傳喚毒品
    來源，讓李豐旭指認是否相識，以釐清事實云云。惟：
　㈠聲請人所指通訊監察譯文中所載「蔡鴻明」，係指監察對象
    即聲請人之門號0000000000號之通訊監察譯文中，就門號00
    0000000000號」之通話對象有記載「蔡鴻明」而言（偵字第
    6121號卷第44頁）。又聲請人之辯護人於臺灣基隆地方法院
    （下稱基隆地院）109年5月26日即提出刑事準備書狀，請求
    調查門號0000000000號之申請使用人為何人（訴字第348號
    卷第96頁），經查申請人為謝宜晴，有亞太行動資料查詢結
    果存卷可參（同上卷第107頁）。嗣於第一審109年6月29日
    審判期日調查該資料，聲請人及其辯護人均表示沒有意見，
    有審判筆錄附卷可查（同上卷第203頁），故基隆地院已依
    聲請人之聲請，調查該門號之使用人，核先敘明。
　㈡聲請人以通訊監察譯文中，藥頭之姓名錯誤標示為申登人「
    蔡鴻明」，而非使用人「葉建雄」為聲請再審之新事實或新
    證據，其目的是要證明本案之毒品係聲請人與證人李豐旭合
    資購買等語（本院卷第80頁）。然原確定判決係以證人李豐
    旭之證詞及聲請人與證人李豐旭之通訊監察譯文內容，認定
    聲請人所辯，本案係其與證人李豐旭合資向藥頭購買海洛因
    分受云云為不可採。且稽之案內資料，證人李豐旭撥打聲請
    人行動電話以暗語「便當」聯繫購毒事宜時，聲請人無待確
    認即會意並予應允，且依約見面收款、交毒，顯然雙方均有
    意透過該既有管道依過往交易習慣完成毒品交易。是無論證
    人李豐旭當時是否另有其他購毒來源、與本案藥頭是否認識
    、聲請人是否向藥頭購買超過新臺幣1,000元之毒品、藥頭
    所交付之毒品包裝為何，及證人李豐旭所證係當場在車上施
    用毒品是否為真，甚或原確定判決關於「阻斷購毒者與毒品
    提供者間之聯繫管道」等敘述是否至當，均不影響本件實際
    議定毒品交易條件之買賣雙方係聲請人與證人李豐旭之認定
    。而證人李豐旭不知悉聲請人之毒品上手究為何人，亦未直
    接與聲請人之毒品上游碰面或接洽，則證人李豐旭是否認識
    葉建雄、聲請人是向何人購買毒品、上游是否另有其人，均
    無礙於案發當日聲請人立於賣方之立場，向上游取得貨源後
    ，為己利而出售毒品與李豐旭之交易，阻斷證人李豐旭與毒
    品提供者自行談論磋商交易條件之聯繫管道之判斷。況且聲
    請人縱使向葉建雄購買毒品，亦即聲請人之上游縱為葉建雄
    ，然李豐旭並不知悉聲請人之毒品上手究為何人，是聲請人
    阻斷李豐旭與葉建雄之聯繫，聲請人所為實屬向上游進貨後
    自己販賣與李豐旭。原確定判決認定聲請人上開犯行，係援
    引一審判決關於認定事實所憑之證據及理由，另為補充說明
    ，綜合聲請人之供述、證人李豐旭於第一審之證述及卷附相
    關證據資料，而為論斷，並依調查證據所得之直接、間接證
    據為合理推論，相互勾稽，說明聲請人如何具備營利意圖，
    而基於販賣第一級毒品之犯意，販賣海洛因予李豐旭之論據
    。聲請人執通訊監察譯文中，藥頭之姓名錯誤標示為申登人
    「蔡鴻明」，主張藥頭為葉建雄，惟此部分所舉事實及證據
    無論係單獨或結合前述卷內各項證據資料予以綜合判斷觀察
    ，均不足以動搖原確定判決認定之事實，而得為聲請人更有
    利之判決。則依前揭說明，無從認有刑事訴訟法第420條第1
    項第6款規定之再審事由，亦無傳喚證人葉建雄調查之必要
    。
四、綜上所述，聲請人未提出其他任何具體之新證據資料，僅以
    原確定判決前已存在且經合法調查審酌，或未得以佐證聲請
    人本件聲請再審所主張之待證事實，縱經本院予以單獨或與
    先前卷存之客觀證據綜合判斷後，仍無法產生合理懷疑而有
    足以推翻原確定判決所認事實之蓋然性，尚不足以動搖原確
    定判決所認定之事實，而就再審聲請人被訴上開犯行，應改
    諭知無罪、免訴、免刑或輕於原判決所認罪名之判決。從而
    ，本件聲請人並未提出足以動搖原確定判決之新證據、新事
    實，其執以聲請再審之理由，核與刑事訴訟法第420條第1項
    6款、第3項所定再審事由不合。從而，聲請人對原確定判決
    聲請再審為一部不合法、一部無理由，均應予駁回。
據上論斷，應依刑事訴訟法第433條前段、第434條第1項，裁定
如主文。
中　　華　　民　　國　　111 　年　　6 　　月　　30　　日
                  刑事第七庭    審判長法　官  孫惠琳
                                      法　官  連雅婷
                                      法　官  張育彰
以上正本證明與原本無異。
如不服本裁定，應於收受送達後10日內向本院提出抗告狀。
                                      書記官  蔡麗春
中　　華　　民　　國　　111 　年　　6 　　月　　30　　日